臺灣臺中地方法院民事判決　九十三年度訴字第七六四號
　　原　　　告　甲○○
　　訴訟代理人　吳中和律師
　　被　　　告　昶麟建設股份有限公司
　　法定代理人　丙○○
　　訴訟代理人　乙○○
右當事人間債務人異議之訴事件，經本院於中華民國九十三年四月二十二日言詞辯論
終結，判決如下：
    主　　文
本院民事執行處九十三年度執字第七三八九號給付票款強制執行事件，就原告所有如
附表所示不動產所為之強制執行程序，應予撤銷。
訴訟費用由被告負擔。
    事　　實
甲、原告方面：
一、聲明：求為判決如主文所示。
二、陳述：被告聲請本院民事執行處九十三年度執字第七三八九號給付票款強制執行
    事件（下稱系爭執行事件），查封拍賣原告所有如附表所示之不動產，其所執之
    執行名義係八十八年十一月二十六日確定之本院八十八年度票字第一八二０五號
    本票准許強制執行裁定（下稱系爭執行名義），惟系爭執行名義自成立之日迄今
    已逾三年，其請求權已罹於時效而消滅，原告得拒絕給付，被告再執已罹於時效
    而消滅之執行名義請求強制執行，原告自得依強執行法第十四條之規定提起債務
    人異議之訴，以為救濟。
三、證據：提出本院八十八年度票字第一八二０五號民事裁定影本一件。
乙、被告方面：
一、聲明：求為判決駁回原告之訴。
二、陳述：原告因沒有財產可以執行，所以才拖到現在聲請強制執行。
丙、本院依職權調取本院八十八年度票字第一八二０五號本票裁定事件、系爭執行事
    件卷宗各一宗。
    理　　由
一、按票據上之權利，對本票發票人，自到期日起算，見票即付之本票，自發票日起
    算，三年間不行使，因時效而消滅；時效因請求而中斷者，若於請求後六個月內
    不起訴，視為不中斷；時效完成後，債務人得拒絕給付；執行名義成立後，如有
    消滅或妨礙債權人請求之事由發生，債務人得於強制執行程序終結前，向執行法
    院對債權人提起異議之訴，票據法第二十二條第一項、民法第一百三十條、第一
    百四十四條第一項、強制執行法第十四條第一項前段分別定有明文。本票執票人
    ，依票據法第一百二十三條規定，聲請法院裁定許可對發票人強制執行，係屬非
    訟事件，該聲請應係民法第一百二十九條第一項之「請求」，而非同條項中之「
    起訴」，是以，對於已依本票裁定准許強制執行取得執行名義之本票債務，須於
    六個月內開始強制執行或聲請強制執行，始能保持時效中斷之效力，如未於請求
    後六個月內開始強制執行或聲請強制執行，其因請求而中斷之時效視為不中斷，
    時效期間應回復自到期日起算（台灣高等法院暨所屬法院九十年度法律座談會研
    討結果參照）。強制執行法第十四條所定債務人異議之訴，係以排除執行名義之
    執行力為目的，故提起此一訴訟之原告，固得請求判決宣告不許就執行名義為強
    制執行，以排除該執行名義之執行力，使債權人無從依該執行名義聲請為強制執
    行，惟如債權人已就債務人之財產聲請強制執行，則債務人亦得請求撤銷該強制
    執行程序，以排除其強制執行（最高法院八十七年度台上字第一五七八號判決意
    旨參照）。而所謂消滅或防礙債權人請求之事由，係指可使執行名義所載請求之
    全部，或一部失其存在之事由而言，如清償、提存、抵銷、免除、混同、解除條
    件成就、時效消滅、和解等是。
二、原告主張被告持系爭執行名義聲請強制執行，聲請查封拍賣原告所有如附表所示
    之不動產，現由本院執行處系爭執行事件受理中之事實，為被告所不爭執，並有
    本院八十八年度票字第一八二０五號民事裁定影本一件、本院調取之前開事件、
    系爭執行事件卷宗各一宗為證，應屬真正。而依本院調取之本院八十八年度票字
    第一八二０五號本票裁定事件、系爭執行事件卷宗所示，被告係於八十八年十一
    月十八日持原告簽發之發票日同年三月二十四日、到期日同年十月十日、票面金
    額新台幣一百二十九萬四千七百八十九元、票據號碼：０八五０九四號本票一紙
    （下稱系爭本票），依票據法第一百二十三條之規定聲請本院裁定准予強制執行
    ，經本院於同年十一月二十六日裁定准許，該裁定並於同年十二月二十七日確定
    ，被告則遲至九十三年二月十九日始持系爭執行名義，向本院聲請強制執行，顯
    見被告就系爭本票債務，並未於請求（聲請本票准予強制執行）後六個月內開始
    強制執行或聲請強制執行，該本票債務自不能保持時效中斷之效力，其因請求而
    中斷之時效視為不中斷。執此，系爭本票債務之對於原告之請求權消滅時效，應
    已自到期日（八十八年十月十日）起三年即九十一年十月九日因未行使屆滿而告
    消滅，由此時起原告應得拒絕給付，原告自得提出時效抗辯拒絕給付，而可認有
    妨礙被告請求之事由發生；又依本院調取之系爭執行卷宗所示，前開強制執行事
    件亦尚未終結。從而原告提起本件債務人異議之訴，求為判決撤銷系爭執行事件
    就原告所有如附表所示不動產之強制執行程序，為有理由，應予准許。
據上論結，本件原告之訴為有理由，依民事訴訟法第第七十八條，判決如主文。
中　　　華　　　民　　　國　　九十三　　年　　五　　　月　　    六  　　日
                              臺灣臺中地方法院民事第二庭
~B法      官
如對本判決上訴，須於判決送達後廿日內向本院提出上訴狀。
